臺灣臺中地方法院刑事判決　　　　　　　　　　　　　九十年度訴字第三六號
　　公　訴　人　臺灣台中地方法院檢察署檢察官
　　被　　　告　乙○○
右列被告因偽造文書案件，經檢察官提起公訴（九十年度偵字第二一四七三號），本
院判決如左：
    主  文
乙○○行使偽造私文書，足以生損害於他人，處有期徒刑捌月。如附表所示申請書上
偽造之「甲○○○」署押貳枚，均沒收。
    事  實
一、乙○○於民國八十七年八月間，在台中市○○路、柳川路口處，拾獲甲○○○所
    有之汽車駕照、車牌號碼ＫＣＫ－三一六號機車行照各一件（乃甲○○○於八十
    七年六、七月間某日中午十二時許，在台中巿北屯路、進化路口附近，遭人搶奪
    後棄置該處），而意圖為自己不法之所有，侵占上述離甲○○○本人所持有之物
    （此部分因已罹於追訴權時效，業經臺灣台中地方法院檢察署檢察官另為不起訴
    處分）。詎乙○○又另行基於意圖為自己不法利益之概括犯意，於八十七年八月
    二十五日，在彰化縣芬園鄉之優訊通信器材行內，以甲○○○之汽車駕駛執照，
    偽冒其名義填具遠傳電信股份有限公司（下稱遠傳公司）「個人戶行動電話服務
    申請書」一份，並偽造甲○○○之簽名二枚在該申請書上，持向遠傳公司申請0
    000000000號行動電話門號使用，足生損害於甲○○○本人及遠傳公司
    對申請用戶管理之正確性，且使遠傳公司陷於錯誤，提供其通話服務之不法利益
    ，乙○○進而自八十七年八月二十五日起至同年十一月十九日止，連續以其自備
    之手機使用上開行動電話門號，而向遠傳公司詐得免費使用該門號通話之財產上
    不法利益，共計新台幣（下同）一萬五千四百七十九元。
二、案經臺灣高等法院台中分院檢察署檢察官自動檢舉由臺灣高等法院台中分院檢察
    署核轉臺灣台中地方法院檢察署檢察官偵查起訴。
    理  由
一、訊據被告乙○○雖坦承有以被害人甲○○○之汽車駕駛執照，偽其名義製作前述
    遠傳公司「個人戶行動電話服務申請書」一份，並偽造甲○○○之簽名二枚在該
    申請書上，持以申請得0000000000號行動電話門號使用等情節，惟矢
    口否認有何意圖為自己不法利益之詐欺犯行，辯稱其雖自八十七年八月二十五日
    起使用該門號至同年十一月十九日止，而無繳納任何通話費，然非其不願付費，
    乃從未收到繳費通知單云云。經查：
    (一)被害人甲○○○於八十七年六、七月間某日中午十二時許，在台中巿北屯路、
      進化路口附近，遭人搶奪皮包一個，內有其汽車駕照、車牌號碼ＫＣＫ－三一
      六號機車行照各一件，經棄置在台中市○○路、柳川路口，而為被告於八十七
      年八月間在此拾獲等情節，業據其等供明在卷，互核相符。
    (二)而被告未經被害人甲○○○之同意，即以被害人甲○○○之汽車駕照，冒其名
      義，於八十七年八月二十五日，在彰化縣芬園鄉之優訊通信器材行內，填製遠
      傳公司之「個人戶行動電話服務申請書」一份，並簽署甲○○○之姓名二枚在
      該申請書上，偽以其名義持向遠傳公司申請得0000000000號行動電
      話門號使用等情節，業據被害人甲○○○到庭指訴甚明（見本院九十一年四月
      十日審理筆錄），並經被告自白屬實，且有上述「個人戶行動電話服務申請書
      」影本一份附卷可證。而被告此舉既未獲被害人之同意或授權，自足生損害於
      甲○○○本人及遠傳公司對申請用戶管理之正確性。
 (三)又被告坦承其自八十七年八月二十五日起以自備之手機使用前開門號，至同年
      十一月十九日止乙節，有遠傳公司九十一年二月二十七日遠傳九十一業服字第
      五○二一五號函覆本院所提供之0000000000門號歷史帳單明細，可
      證屬實。再者，被告自白除申辦門號時，繳交三千元之申請費外，未曾繳納任
      何通話費等情節，核與被害人甲○○○指訴其曾接獲遠傳公司所寄發該行動電
      話門號之帳單，被催繳通話費達上萬元等語相符（見本院九十一年四月十日審
      理筆錄），亦可認為真。另被告使用該門號期間之通話費共計一萬五千四百七
      十九元，則有上開歷史帳單明細在卷可明。復綜觀被告前開冒他人名義偽造文
      書而持以行使之犯行，足可推斷其行為之初，即基於意圖為自己不法利益之概
      括犯意，欲以前開行使偽造文書之方法，向遠傳公司詐取提供通話服務及免費
      使用該門號之不法利益。
    (四)被告雖矢口否認前開詐欺得利之犯行，辯稱非其不願繳納通話費，乃從未收獲
      繳費通知單云云。惟查依被告前述偽造之「個人戶行動電話服務申請書」所載
      ，被告在該件申請書之「帳單投遞地址」乙欄，填載彰化縣芬園鄉○○村○○
      路三七號，而此處即為被告之住所，有其年籍資料在卷可查。既其已提供住址
      ，明確要求遠傳公司應將帳單投遞至其住所，即足見其上述辯解顯非可採。
    (五)綜合前述，本件事證明確，被告行使偽造私文書，以向遠傳公司詐取通話服務
      及免費通話之不法利益等犯行，足可認定。
三、核被告乙○○所為，係犯刑法第二百十六條、第二百十條之行使偽造私文書罪，
    及同法第三百三十九條第二項之詐欺得利罪；其偽造「甲○○○」之署押乃偽造
    私文書之部分行為，且偽造私文書之低度行為應為行使之高度行為所吸收，均不
    另論罪。又其先後多次使用該行動電話門號，而詐欺得利之行為，時間緊接，所
    犯構成要件相同，顯係基於概括之犯意反覆為之，為連續犯，依刑法第五十六條
    ，應以一罪論，並加重其刑。被告所犯行使偽造私文書、詐欺得利二罪間，有方
    法、目的之牽連關係，為牽連犯，依刑法第五十五條，應從一重之行使偽造私文
    書罪處斷。爰審酌被告貪圖免費通話之不法利益，無視將侵害他人權益，引致他
    人間不必要之糾紛，心態可議，及其犯罪之方法、手段、通話期間之久暫、所詐
    得不法利益之數額、犯後態度等一切情狀，量處如主文所示之刑。至如附表所示
   ，被告所偽造之「甲○○○」署押二枚，應依刑法第二百十九條，宣告沒收。
四、公訴意旨另以：被告基於概括之犯意，自八十七年八月二十五日起使用前開行動
    電話門號迄八十八年二月二十五日止，而認被告於八十七年十一月二十日至八十
    八年二月二十五日間，亦有連續詐欺得利之犯行。公訴意旨認被告有涉上述犯嫌
    ，無非係以遠傳公司行動電話號碼0000000000號之客戶基本資料影本
    為憑（見偵查卷第一百頁）；然訊據被告堅稱於八十七年十一月十九日因另案為
    警查獲後，即被羈押至今，上開期間絕無使用該門號等語。查上開遠傳公司之客
    戶基本資料，雖記載該門號自八十七年八月二十五日開通，迄八十八年二月二十
    五日停機等語；惟被告確實於八十七年十一月十九日因毒品危害防治條例案件，
    被送臺灣臺中戒治所執行強制戒治，迄八十八年六月十五日止，此有「法務部全
    國檢察官線上查詢刑案人犯在監所最新資料報表」一紙在卷可考（見偵查卷第一
    ０一頁），足證被告所辯非虛。被告於八十七年十一月二十日至八十八年二月二
    十五日之間，既無使用該行動電話門號，此部分原應予無罪之判決，茲因公訴人
    以之與前開論罪科刑部分具有連續犯之裁判上一罪關係，故不另為無罪之諭知。
據上論斷，應依刑事訴訟法第二百九十九條第一項前段，刑法第五十六條、第二百十
六條、第二百十條、第二百十九條、第三百三十九條第二項、第五十五條，罰金罰鍰
提高標準條例第一條前段，判決如主文。
中      華      民      國      九十一      年    七    月    三十一    日
                                        法  官  莊  深  淵
右正本證明與原本無異。
如不服本判決，應於送達後十日內向本院提出上訴狀（須附繕本），上訴於台灣高等
法院台中分院。
                                        書記官
中      華      民      國      九十一      年    七    月    三十一    日
附錄論罪科刑法條
刑法第二百十條：
偽造、變造私文書，足以生損害於公眾或他人者，處五年以下有期徒刑。
刑法第二百十六條：
行使第二百十條至第二百十五條之文書者，依偽造、變造文書或登載不實事項或使登
載不實事項之規定處斷。
刑法第三百三十九條：
意圖為自己或第三人不法之所有，以詐術使人將本人或第三人之物交付者，處五年以
下有期徒刑、拘役或科或併科一千元以下罰金。
以前項方法得財產上不法之利益或使第三人得之者，亦同。
前二項之未遂犯罰之。
附表：
┌──────┬─────┬───────┬─────────┬────┐
│  文書名稱  │ 偽造時間 │   偽造地點   │  偽造之署押      │備    註│
├──────┼─────┼───────┼─────────┼────┤
│個人戶行動電│八十七年八│彰化縣芬園鄉  │於「客戶姓名」、「│見本院審│
│話服務申請書│月二十五日│優訊通信器材  │客戶簽章」欄偽造「│理卷    │
│            │          │行            │甲○○○」署押二枚│        │
│            │          │              │                  │        │
└──────┴─────┴───────┴─────────┴────┘
